【裁判字號】    89,簡上,29
【裁判日期】    891102
【裁判案由】    給付借款
【裁判全文】
臺灣高雄地方法院民事判決  八十九年度簡上字第二九號
    上  訴  人  乙○○
    上  訴  人  丁○○○
    被上訴人    慶豐商業銀行
    法定代理人  甲○○
    訴訟代理人  丙○○
右當事人間請求給付借款事件，上訴人對於中華民國八十八年十一月二日本院八十八
年度雄簡字第一七０三號第一審判決提起上訴，本院判決如左：
    主  文
原判決命上訴人乙○○連帶給付部分，及該部分假執行之宣告與訴訟費用負擔之裁判
均廢棄。
右廢棄部分被上訴人在第一審之訴及假執行之聲請均駁回。
原判決關於命上訴人丁○○○連帶給付自八十年九月二十日起至至八十三年六月二十
四日止，按年息百分之十七，就借款本金十萬一千四百五十六元計算之利息，及並自
八十年十月二十日起，至八十三年六月二十四日止，逾期在六個月以內者，按上開利
率百分之十，逾期超過六個月者，按上開利率百分之二十計算之違約金暨假執行之宣
告及訴訟費用負擔之裁判均廢棄。
右廢棄部分被上訴人在第一審之訴及假執行之聲請均駁回。
其餘上訴駁回。
第一、二審訴訟費用由上訴人丁○○○負擔。
    事  實
甲、上訴人乙○○方面：
一、聲明：
（一）原判決廢棄。
（二）被上訴人在第一審之訴及假執行之聲請均駁回。
（三）第一、二審訴訟費用由被上訴人負擔。
二、陳述：除與原審判決書所載者相同茲予引用外，補稱：
（一）上訴人乙○○並非系爭購車貸款債務之保證人，此由借據上保證人欄被上訴人
      之簽名並非上訴人乙○○之筆跡即可得證。上訴人乙○○確實未擔任系爭借款
      之連帶保證人，自毋庸負連帶清償責任。
三、請求調閱台灣高雄地方法院檢察署八十九年偵字第六一八號偵查卷及將借據送鑑
    定是否上訴人乙○○有於保證人欄親筆簽名。
乙、上訴人丁○○○方面：
一、聲明：
（一）原判決廢棄。
（二）被上訴人在第一審之訴及假執行之聲請均駁回。
（三）第一、二審訴訟費用由被上訴人負擔。
二、陳述：除與原審判決書所載者相同茲予引用外，補稱：
（一）本案借款曾繫屬於台北地方法院新店簡易庭八十二年度店調字第三０號返還借
      款訴訟案件，主債務人林彥男稱已私下與被上訴人私下達成協議，且被上訴人
      撤回該案之起訴，但上訴人並未同意被上訴人之延期及私下協議，依民法第七
      百五十五條之規定，上訴人丁○○○不負保證責任。
（二）主債務人林彥男之借款期間為自七十九年一月二十日起至八十二年一月二十日
      止，被上訴人稱「林彥男自八十九年九月二十日起即未按期攤還本息，雖屢經
      催討，置之不理」云云，顯與事實不符，仍屬被上訴人與主債務人林彥男私自
      協議。後有不催討造成，並且未通知保證人所致。
（三）又依民法第一二六條之規定，利息之給付請求權，因五年間不行使而消滅，上
      訴人丁○○○得拒絕給付。
（四）九年前各銀行之定型式契約十分不合理及不公平，及銀行利用當事人對法律無
      知及輕率，與現今銀行之利息、違約金及各項條件顯失公平，故請求減少利息
      及違約金。
三、證據：援用原審之立證方法，另請求調閱台北地方法院新店簡易庭八十二年度店
    調字第三０號案卷及聲請傳訊證人林彥男。
丙、被上訴人方面：
一、聲明：求為判決駁回上訴，第二審訴訟費用由上訴人負擔。
二、陳述：除與原審判決書所載者相同茲予引用外，補稱：
（一）被上訴人辦理借款手續，均須進行本人之對保程序，故上訴人乙○○確實親身
      於借據上簽字保證。
（二）被上訴人對於本件借款債務，早於八十二年間即向法院聲請對林彥男發支付命
      令，此有台灣台中地方法院八十二年十月二十九日之八十二年度促字第一三六
      一三號支付命令一份可查，被上訴人雖因林彥男表示願清償而於台北地方法院
      新店簡易庭八十二年度店調字第三０號一案審理時，撤回對上訴人丁○○○之
      起訴，但並未同意林彥男延期清償，上訴人丁○○○主張依民法第七百五十五
      條之規定，免負保證人責任與事實不符，不足採信。
三、證據：援用原審之立證方法，另提出台灣台中地方法院八十二年度促字第一三六
    一三號支付命令一份為證。
丁、本院依聲請調閱台灣高雄地方法院檢察署八十九年偵字第六一八號偽造文書案卷
    、台北地方法院新店簡易庭八十二年度店調字第三０號案卷。
    理  由
一、被上訴人起訴主張訴外人林彥男於七十九年一月二十日，邀同上訴人乙○○、丁
    ○○○為連帶保證人，向被上訴人借款新台幣二十萬元，約定借款期間為七十九
    年一月二十日起至八十二年一月二十日止，利息按年息百分之十七計付，如逾期
    未繳本息，視為全部到期，除按上開利率計付遲延利息外，自逾期之日起至清償
    日止，逾期在六個月以內者，按上開利率百分之十，逾期超過六個月者，按上開
    利率百分之二十計付違約金。詎林彥男僅繳息至八十年八月二十日，其餘均未依
    約償還借款本息，爰依連帶保證之法律關係，請求上訴人連帶給付上開款項及利
    息、違約金。
二、上訴人乙○○則以其並未於系爭借款之借據上簽名擔任連帶保證人，借據上保證
    人欄「乙○○」之簽名係他人所偽造，上訴人乙○○自無庸負保證人責任等語置
    辯；上訴人丁○○○則以系爭借款債務，因被上訴人未經其同意之下，私下與林
    彥男協議延期清償，依民法第七百五十五條之規定，可免負保證人責任，且本件
    借款之利息請求，依民法第一百二十六條之規定，應適用五年之短期時效，故超
    過時效部分之利息請求，上訴人丁○○○得拒絕給付，又系爭借據屬定型化契約
    ，有諸多條款均不公平，尤其利息、違約金之約定均過高，請求法院予以酌減等
    語置辯。
三、經查，上訴人乙○○辯稱其並未於系爭借據上簽字保證等情，本院將系爭借據原
    本，連同上訴人乙○○於八十三年六月二十日於台灣銀行鳳山分行所開立優惠儲
    蓄存款戶綜合服務印鑑卡原本，檢送法務部調查局鑑定「乙○○」筆跡是否相同
    ，結果因二文件之「乙○○」書寫體不同無法鑑定，此有該局之鑑定回函一份在
    卷可查，故無法自借據上之筆跡是否真偽查證上訴人乙○○是否於借據上簽名擔
    任保證人，惟訴外人林彥男於台灣高雄地方法院檢察署八十九年偵字第六一八號
    偽造文書案件偵查中，明白供稱：「我也是人頭，車子其實是丁○○○所有，他
    說戶籍在金門不方便，所以請我當車主，當時也是我們二人到車行對保，我並未
    簽乙○○的名字，也不知道何人簽的，不過當時在借款之前，我有請乙○○當保
    證人，但他拒絕」、「當時我記得只有我與丁○○○一起去，我是依照行員的指
    示簽我自己的名字」、「借款當天我記得乙○○未與我同行」等語（見該案八十
    九年一月十三日、八十九年四月二十四日訊問筆錄），核與共同被告丁○○○於
    本案審理時，證稱「（丁○○○與乙○○一同前來辦理對保？）我沒有印象，但
    我記得是與林彥男一起去，那是七十九年間的事」等語相符，且被上訴人員工劉
    建忠即該偽造文書案件被告，於該案八十九年一月十三日偵查中，供稱：「本件
    借款是我承辦的沒錯，依公司規定，借款人及連帶保證人都必須親自到銀行簽章
    對保，本件應該是以此方式進行，但時間已過很久了，當時是否乙○○親自到銀
    行對保，我不記得」等語，而被上訴人之員工如確實均有於每件承辦之借貸放款
    時，均會對保證人確實對保，當無事後被詢及當時是否確有對保時，供稱不記得
    之理，足認上訴人乙○○辯稱未於系爭借據上簽名擔任保證人，該借據上之「乙
    ○○」之簽名係遭第三人偽造等語，堪值採信。劉建忠事後於該案八十九年四月
    二十四日之偵查庭，雖又改稱「對保當時本人一定要到場對保簽名，所以是黃某
    本人簽名蓋章的」等語，然而劉建忠係被上訴人所雇用之員工，且為該偽造文書
    案件之被告，供詞有偏頗而故意有利於被上訴人與自己之虞，且與證人林彥男、
    丁○○○證言所述之情節不符，故上開不利上訴人乙○○之證詞不足採信。從而
    上訴人乙○○既非系爭借款之連帶保證人，自無庸負給付借款之責任，被上訴人
    之請求於法未合。上訴意旨指稱原審判決認定事實錯誤，請求廢棄原審判決，並
    改判駁回被上訴人在第一審之訴及假執行之聲請等語為有理由，應由本院廢棄原
    判決關於上訴人乙○○部分之判決，並改判如主文第二項所示。
四、另查上訴人丁○○○雖以前詞置辯，然查：
（一）本院調閱台北地方新店簡易庭八十二年度店調字第三０號案卷結果，發現被上
      訴人於該案撤回時，係以主債務人欲就債務完全清償為由，而撤回該案對上訴
      人丁○○○之請求，並非表示已准主債務人延期清償之旨，此有該案卷宗所附
      之聲請書一份在卷可查，足認無法將被上訴人上開聲請書狀採為認定被上訴人
      准予主債人延期清償之證據。
（二）又查，依一般經驗法則，債務人向銀行申請延期清償借款時，一般均會先結清
      部分欠款，如未清償部分利息者，鮮少會獲得銀行准許其延期清償。是以林彥
      男與被上訴人就本件借款如已達成延期清償協議，則借款之利息起算日將因部
      分清償而延後起算，惟依被上訴人提出之台灣台中地方法院八十二年度促字第
      一三六一三號支付命令所示，被上訴人請求主債務人林彥男支付之範圍為給付
      借款十萬一千四百五十六元及自八十年九月二十日起至清償日止，按年利率百
      分之十七計算之利息，暨自八十年十月二十一日起至清償日止，逾期在六個月
      以內者，按原利率百分之十，超過六個月者，按原利率百分之二十計算之違約
      金，此與被上訴人於本案請求上訴人丁○○○給付本金、利息、違約金之範圍
      均屬一致，且上訴人無法舉證證明確有延期清償協議一事，足認被上訴人主張
      未與林彥男成立延期清償協議等語堪予採信，上訴人辯稱依民法第七百五十五
      條之規定，免負保證人責任，於法未合，不足採信。
（三）另上訴人丁○○○雖辯稱借款契約有不公平之條款，然未具體指證有何不公平
      之處，且本院審閱該借據之條款，亦未見有何顯失公平之處，且借據關於利息
      、違約金之約定，依當時及現今之金融條件觀之，亦未有過高違法之處，上訴
      人丁○○○請求酌減，為無理由。
五、按借用人應於約定期限內，返還與借用物種類、品質、數量相同之物；遲延之債
    務，以支付金錢為標的者，債權人得請求依法定利率計算之遲延利息，但約定利
    率較高者，仍從其約定利率；當事人得約定債務人不履行債務時，應支付違約金
    ；數人負同一債務，明示對於債權人各負全部給付之責任者，為連帶債務；連帶
    債務之債權人，得對於債務人全體，同時請求全部之給付。連帶債務未全部履行
    前，全體債務人仍負連帶責任；民法第四百七十八條前段、第二百三十三條第一
    項、第二百五十條第一項、第二百七十二條第一項、第二百七十三條分別定有明
    文。本件主債務人林彥男向被上訴人借款後，並未按期清償，上訴人丁○○○為
    借款之連帶保證人，自應負連帶清償責任。從而原審判決上訴人丁○○○應給付
    十萬一千四百五十六元及自八十三年六月二十五日起至清償日止，按年息百分之
    十七計算之遲延利息並自八十三年六月二十五日起，至清償日止，逾期在六個月
    以內者，按上開利率百分之十，逾期超過六個月者，按上開利率本分之二十計付
    違約金，核屬正當，上訴人上訴意旨指稱免負保證人責任云云，為無理由，該部
    分之上訴應予駁回。惟按上開借款關於遲延利息及違約金之請求，前者依最高法
    院六十六年度第七次民庭庭推總會決議，應有民法第一百二十六條短期時效之適
    用，而後者違約金部分，亦屬同性質之請求，故亦應有該法條之適用，故上訴人
    主張依民法第一百二十六條之規定，拒絕給付超過五年消滅時效期間之利息、違
    約金，為有理由。本件被上訴人於八十八年六月二十五日起訴請求上訴人丁○○
    ○返還借款，依第一百二十九條第一項第三款之規定，生中斷時效之效力，故自
    該日起回溯超過五年後之利息、違約金，均已罹於消滅時效，上訴人丁○○○自
    得主張依民法第一百二十六條之規定，拒絕給付，從而原審判決上訴人丁○○○
    應給付自八十年九月二十日起至八十三年六月二十四日起止，按年息百分之十七
    計算之遲延利息，及並自八十年十月二十日起，至八十三年六月二十四日止，逾
    期在六個月以內者，按上開利率百分之十，逾期超過六個月者，按上開利率百分
    之二十計付違約金，於法未合，上訴人意旨指稱該部分之判決不當，為有理由，
    應由本院廢棄該部分之判決，並駁回被上訴人在第一審該部分之請求，而改判如
    主文第四項所示。
六、本件事證已臻明確，上訴人請求訊問證人林彥男，本院認尚無必要，附此敘明。
七、據上論結，本件上訴為一部有理由、一部無理由，依民事訴訟法第四百三十六條
    之一第三項、第四百四十九條第一項、第四百五十條、第八十五條第一項，判決
    如主文。
中      華      民      國    八十九    年    十一    月      二      日
                              臺灣高雄地方法院民事第六庭
~B審判長法官  陳明富
~B法      官  林玉心
~B法      官  吳文婷
右為正本係照原本作成。
本判決不得上訴。
中      華      民      國    八十九    年     十一     月      二      日
~B法院書記官  王少玲


司法院資訊處製作；財團法人民間司法改革基金會備份。
